臺灣板橋地方法院刑事判決　　　　　　 100年度訴字第1435號
公　訴　人　臺灣板橋地方法院檢察署檢察官
被　　　告　陳宥安
上列被告因偽造文書等案件，經檢察官提起公訴（100 年度偵緝
字第355 號），於本院準備程序進行中，被告就被訴之事實為有
罪陳述，經告知被告簡式審判程序之旨，並聽取當事人之意見後
，裁定進行簡式審判程序判決如下：
    主  文
陳宥安行使偽造私文書，足以生損害於他人，處有期徒刑伍月，
如易科罰金，以新臺幣壹仟元折算壹日。緩刑伍年。
「遠傳電信行動電話服務申請書」、「行動電話可攜服務申請書
」、「遠傳和信代辦委託書」內偽造「周勝考」之署名肆枚均沒
收之。
    事  實
一、陳宥安於民國98年3 月間，利用協助友人周稷良之父周勝考
    辦理行動電話門號續約之便，取得周稷良所交付之周勝考所
    有國民身分證正反面影本及健保卡後，竟未得周勝考之同意
    ，利用他人誤信其已取得周勝考授權申辦門號，而意圖為自
    己不法之所有並基於行使偽造私文書之犯意，於98年3 月31
    日某時，在臺北縣板橋市（現改制為新北市板橋區○○○路
    ○段249 號「高昇通信行」內，利用該通信行內陷於錯誤之
    不知情員工吳玉婷，由吳玉婷冒用周勝考之名義，在遠傳和
    信代辦委託書、遠傳電信行動電話服務申請書、行動電話可
    攜服務申請書等文件上申請人簽章欄，偽簽「周勝考」署名
    ，佯以係由該名義人（即周勝考）授權申辦之意而偽造該私
    文書，並透由吳玉婷交付該私文書與遠傳電信股份有限公司
    （下稱遠傳電信公司）以行使之，致使遠傳電信公司承辦人
    員陷於錯誤，而核發行動電話0000000000號門號SIM 卡及行
    動電話1 支與陳宥安，並持0000000000號SIM 卡搭配其所有
    之手機使用，以此方法詐得電信服務之不法利益共新台幣18
    031 元，此足以生損害於周勝考本人、遠傳電信公司關於行
    動電話門號核發及客戶資料管理之正確性。嗣周勝考之續約
    門號因上開0000000000門號積欠電話費未繳，使其續約之門
    號無法正常撥出，而由其子周稷良向遠傳電信公司查詢，始
    循線查知上情。
二、案經周稷良告發及臺灣縣政府警察局（現改制為新北市）海
    山分局報請灣板橋地方法院檢察署偵查起訴。
    理  由
一、上開事實，業據被告陳宥安於本院準備程序及審理時均坦承
    不諱，核與證人周稷良於警詢及偵查所為之證述相符，且經
    證人周勝考、吳玉婷於偵查中證述在卷，復有所偽造之「遠
    傳電信行動電話服務申請書」、「行動電話可攜服務申請書
    」、「遠傳和信代辦委託書」各1 份附卷足憑，堪認被告之
    自白與事實相符。從而本件事證已臻明確，被告之犯行堪以
    認定，應依法論科。
二、論罪部分：
(一)、查向電信公司申請門號時，於該電信公司之行動電話服務申
    請書及專案同意書簽署姓名，除表示欲申請行動電話門號使
    用，並接受該申請書上之相關權利義務之規範，具有表示法
    律上權利義務關係之證明，均屬刑法第210 條之私文書。又
    行動電話SIM 晶片卡，可供通訊使用，且在一定條件下具有
    可轉讓性，具有相當之財產價值，而各該門號之SIM 卡乃電
    信公司於出租門號時，附帶提供予消費者為使用介面，於該
    門號開通上線時，SIM 卡所有權歸客戶所有，此為本院職務
    上所已知之事實，故SIM 卡係得因出售、轉讓行為而造成所
    有權之移轉，得為刑法中詐欺取財罪之犯罪客體。又冒名申
    請行動電話，惟其行動電話手機及門號費用均係其付費或自
    行購置者，非他人之電信設備，且手機門號之內，外碼亦為
    真正，並非盜拷。撥打使用僅在對電信公司施詐獲取免付費
    使用之利益，應以刑法第339 條第2 項之詐欺得利罪（參見
    民國88年12月臺灣高等法院暨所屬法院88年法律座談會刑事
    類提案第18號）。
(二)、核被告冒用「周勝考」之名義於遠傳電信公司行動電話服務
    申請書、行動電話號碼可攜服務申請書、遠傳和信代辦委託
    書，均係偽造私文書之行為；其將上開偽造之行動電話申請
    書等文件交付遠傳電信公司服務人員之行為，均係行使偽造
    私文書之行為；被告於上開遠傳電信公司行動電話申請書等
    文件上請不知情之員工吳玉婷偽簽被冒用人之姓名，係偽造
    署押罪之行為，並為間接正犯。被告持偽造之申請書向遠傳
    電信公司承辦人員詐取行動電話門號0000000000號之SIM 卡
    各1 枚及行動電話1 支之犯行，係犯刑法第216 條、第210
    條之行使偽造私文書罪及犯刑法第339 條第1 項之詐欺取財
    罪；另被告以冒名申請所得之號碼撥打使用，使電信公司誤
    認係申請人本人使用，而提供行動電話通話服務，使被告取
    得不付費撥打電話之利益，係犯刑法第339 條第2 項之詐欺
    得利罪。被告於申請書及委託書上偽造署押之行為，均為偽
    造私文書之部分行為，偽造私文書後復持以行使，其偽造私
    文書之低度行為，均為行使之高度行為所吸收，均不另論罪
    。再被告冒用他人之名義同時申辦遠傳電信公司之行動電話
    門號而行使偽造私文書，侵害被冒名之人及電信公司之行為
    ，均係為達冒名申請行動電話門號之目的而為，其以一行為
    觸犯上開罪名行使偽造私文書、詐欺取財及詐欺得利3 罪間
    ，為想像競合犯，應依刑法第55條之規定，從一重之行使偽
    造私文書罪處斷。再被告申請門號而取得行動電話，及使用
    行動電話而詐欺得利之犯行，雖未據檢察官起訴，然與起訴
    之行使偽造私文書部分有如前述想像競合犯行之裁判上一罪
    關係，為起訴效力所及，本院自應併予審究。又本院雖未告
    知詐欺得利罪之法條，然詐欺得利罪與起訴之行使偽造私文
    書罪相較，係法定刑度較輕之罪名，再參以被告於本院訊問
    時已供承：已就所使用之電信費用已如數賠償電信公司等語
    ，可知被告已就此部分之犯行，本於訴訟法之權限加以辯明
    並進行實質辯論，是本院雖未告知此部分法條，仍無礙被告
    於訴訟上防禦權之充分行使，併此敘明。
(三)、爰審酌被告正值青年，竟冒用他人名義偽造申請書而申辦行
    動電話，影響通信正常秩序，所為並非可取，惟犯後已如數
    賠償電信費用，及犯後坦承犯行，已知悔悟等一切情狀，量
    處如主文所示之刑，並諭知易科罰金之折算標準。又遠傳電
    信公司行動電話服務申請書、行動電話號碼可攜服務申請書
    、遠傳和信代辦委託書等文件所示被告偽造「周勝考」之署
    押總計4 枚，自應依刑法第219 條規定，不問屬於犯人所有
    與否，均予宣告沒收。
(四)、查被告前未曾因故意犯罪受有期徒刑以上刑之宣告，有臺灣
    高等法院被告前案紀錄表佐卷可考，其因一時失慮致罹刑典
    ，然已坦承犯行，知所悔悟，並已賠償電信公司電話費，經
    此偵審教訓，當知所警惕，而無再犯之虞，本院認所宣告之
    刑以暫不執行為適當，併依刑法第74條第1 項第1 款之規定
    ，宣告緩刑5 年，用啟自新。
據上論斷，應依刑事訴訟法第273 條之1 第1 項、第299 條第1
項前段，刑法第216 條、第210 條、第339 條第1 項、第2 項，
第55條、第41條第1 項前段、第219 條、第74條第1 項第1 款，
刑法施行法第1 條之1 ，判決如主文。
本案經檢察官姜麗君到庭執行職務。
中    華    民    國  100     年    7     月    19    日
                  刑事第十四庭  法  官  吳幸娥
以上正本證明與原本無異。
如不服本判決應於收受判決後10日內向本院提出上訴書狀，並
應敘述具體理由。其未敘述上訴理由者，應於上訴期間屆滿後
20日內向本院補提理由書（均須按他造當事人之人數附繕本）
「切勿逕送上級法院」。
                                書記官  黃頌棻
中    華    民    國  100     年    7     月    19    日
附錄本案論罪科刑法條全文：
中華民國刑法第210條
（偽造變造私文書罪）
偽造、變造私文書，足以生損害於公眾或他人者，處5年以下有
期徒刑。
中華民國刑法第216條
（行使偽造變造或登載不實之文書罪）
行使第210條至第215條之文書者，依偽造、變造文書或登載不實
事項或使登載不實事項之規定處斷。
中華民國刑法第339條
（普通詐欺罪）
意圖為自己或第三人不法之所有，以詐術使人將本人或第三人之
物交付者，處5年以下有期徒刑、拘役或科或併科1千元以下罰金
。
以前項方法得財產上不法之利益或使第三人得之者，亦同。
前二項之未遂犯罰之。